臺灣臺中地方法院民事判決
110年度中簡字第1994號
原      告  盧姿錦  

訴訟代理人  陳律安律師
被      告  林永霖  



上列被告因過失傷害案件（本院110年度交簡字第213號），經原
告提起刑事附帶民事訴訟請求損害賠償（本院110年度交簡附民
字第37號），由本院刑事庭裁定移送前來，本院於民國111年4月
19日言詞辯論終結，判決如下：
    主      文
被告應給付原告新臺幣陸拾壹萬捌仟零陸拾柒元，及自民國一百
一十年四月三十日起至清償日止，按週年利率百分之五計算之利
息。
原告其餘之訴駁回。
訴訟費用由被告負擔百分六十，餘由原告負擔。 
本判決原告勝訴部分得假執行。
    事實及理由
一、原告主張：被告於民國108年11月24日18時14分許，騎乘車
    牌號碼000-0000號普通重型機車，沿臺中市北區健行路由東
    往西方向行駛，行駛至健行路與民權路交岔路口時，本應注
    意遵守燈光號誌及速限之指示行駛，被告疏未注意號誌狀況
    ，貿然加速闖越紅燈，欲穿越路口，適原告騎乘車牌號碼00
    0-000號普通重型機車（下稱系爭車輛），沿同路段對向行
    駛途經上開處所，欲於健行路與民權路交岔路口左轉時，兩
    車發生碰撞，原告因此受有頭部外傷、腦震盪、胸部擦挫傷
    、四肢多處擦挫傷、下嘴唇擦傷、左髕骨股骨韌帶撕裂性骨
    折、右膝後十字韌帶斷裂及內側副韌帶斷裂等傷害，業經原
    告依法提起刑事告訴，並經檢察官提起公訴，經本院刑事庭
    以110年度交簡字第213號判決在案，爰依侵權行為之法律關
    係，請求被告賠償：㈠醫療費用新臺幣（下同）126,567元。
    ㈡交通費用5,180元。㈢薪資損失152,833元。㈣看護費用319,2
    00元。㈤勞動力減損100,000元。㈥其他費用30,000元。㈦精神
    慰撫金300,000元，共計1,033,780元等語。並聲明：⒈被告
    應給付原告1,033,780元，及自起訴狀繕本送達翌日起至清
    償日止，按週年利率百分之5計算之利息。⒉願供擔保，請准
    宣告假執行。
二、被告則以：對刑事案件之認定沒有意見。對原告請求之醫療
    費用及交通費用不爭執；原告請求之薪資損失應以實領薪資
    計算且應扣除勞保補償；看護費用應以每日1,500元計算之
    ；其他費用並無任何單據及證明可證明其必要性等語，資為
    抗辯。並聲明：原告之訴駁回。
三、得心證之理由
  ㈠原告主張被告於上開時地騎乘普通重型機車，行經臺中市北
    區健行路與民權路交岔路口時，疏未依燈光號誌及速限之指
    示行駛，撞及對向行駛欲左轉之原告，致原告受有頭部外傷
    、腦震盪、胸部擦挫傷、四肢多處擦挫傷、下嘴唇擦傷、左
    髕骨股骨韌帶撕裂性骨折、右膝後十字韌帶斷裂及內側副韌
    帶斷裂等傷害，業據本院調閱110年度交簡字第213號刑事卷
    宗查明屬實，且為被告所不爭執，堪信原告之主張為真正。
  ㈡按駕駛人駕駛汽車，應遵守道路交通標誌、標線、號誌之指
    示，道路交通安全規則第90條第1項定有明文。車輛面對圓
    形紅燈表示禁止通行，不得超越停止線或進入路口，道路交
    通標誌標線號誌設置規則第206條亦有明文。經查，依道路
    交通事故談話紀錄表之記載（見偵字卷第24頁），被告於警
    詢時陳稱：「伊車速較快有闖紅燈與對象要左轉之機車碰撞
    」等語，及臺中市車輛行車事故鑑定委員會鑑定意見書之鑑
    定意見：「林永霖（即被告）駕駛普通重型機車，行至設有
    行車管制號誌交岔路口，超速行駛、違反號誌管制（闖紅燈
    ）進入路口，為肇事原因；盧姿錦（即原告）駕駛普通重型
    機車，無肇事因素」等語，依上開所述，被告駕車本應依號
    誌及速限指示行駛，疏未注意，致撞及系爭車輛而肇事，堪
    認被告駕車具有過失甚明。又被告之過失行為與系爭車輛受
    損及原告受傷之結果間，具有相當因果關係，故本件損害之
    發生應由被告負過失賠償責任。　
  ㈢次按因故意或過失，不法侵害他人之權利者，負損害賠償責
    任。汽車、機車或其他非依軌道行駛之動力車輛，在使用中
    加損害於他人者，駕駛人應賠償因此所生之損害。不法侵害
    他人之身體或健康者，對於被害人因此喪失或減少勞動能力
    或增加生活上之需要時，應負損害賠償責任。不法侵害他人
    之身體、健康、名譽、自由、信用、隱私、貞操，或不法侵
    害其他人格法益而情節重大者，被害人雖非財產上之損害，
    亦得請求賠償相當之金額。不法毀損他人之物者，被害人得
    請求賠償其物因毀損所減少之價額。民法第184 條第1 項前
    段、第191 條之2 前段、第193 條第1 項及第195 條第1 項
    、第196 條分別定有明文。被告駕車之過失行為致原告受有
    上開損害，二者間具有相當因果關係，已如前述，原告依據
    侵權行為之法律關係請求被告賠償所受損害，洵屬正當，應
    予准許。茲就原告請求被告賠償之項目及金額是否有據，分
    別說明如下：
　⒈醫療費用：
　　原告主張其因本件事故支出醫療費用126,567元，並舉出醫
    藥費用收據為證（見本院卷第97至115頁），為被告所不爭
    執，且屬必要費用，自應准許。
　⒉交通費用：
　　原告主張其因本件事故受有上開傷勢，有搭車前往中國醫藥
    大學附設醫院及同濟中醫聯合診所就診之必要，共計支出5,
    180元。經查，原告所受傷勢除擦挫傷，亦受有腦震盪及韌
    帶斷裂等傷勢，其所受傷勢實難以搭乘大眾交通工具，故原
    告主張因就醫而受有交通費用損害5,180元，亦為被告所不
    爭執，應予准許。
　⒊薪資損失：
　⑴原告主張其因本件事故受有上開傷勢，於108年11月24日急診
    ，經處置後於108年11月25日離院，同年12月10日起至14日
    止住院接受左髕骨股骨韌帶撕裂性骨折縫合修補手術，醫囑
    建議休養4個月（至109年4月13日），故自事故發生之日108
    年11月24日起至109年4月5日，共需休養4個月又12日，業據
    提出診斷證明書及請假證明書為證，堪予採信。原告每月薪
    資至少為35,000元，有薪資單為憑（本院卷第59至61頁） 
    ，平均每日為1,167元（計算式：35,000÷30＝1,167，元以下
    四捨五入），則原告得請求之薪資損失為154,004元【計算
    式：（35000×4）＋（1167×12）＝154,004】，原告僅請求部
    分之152,833元，自屬可採。
　⑵至被告辯稱原告已領取之勞工職業災害補償金應自其薪資損
    失請求中扣抵云云。惟查，勞工保險之職業傷病給付，係雇
    主為照顧勞工，以勞僱關係存在之前提為勞工投保，保障勞
    工於執行勞動業務中發生事故時，有所賠付而得以安心從事
    其職業，不致影響其勞動給付之意願，該等保險給付制度之
    目的自非為填補第三人之侵權行為賠償不及或不足而設，就
    此並無相互抵償或損益相抵之餘地。是原告自訴外人貝里斯
    商美麗樂生技股份有限公司台灣分公司領取之職業災害補償
    費，為雇主履行勞動基準法第59條第1 項第2 款所定職業災
    害薪資補償義務，均與原告因被告侵權行為所生之損害賠償
    請求權，並非出於同一原因，殊不因受領前揭給付而喪失，
    亦不生損益相抵問題。被告抗辯原告已領取之勞工職業災害
    補償金應自其勞動能力減損請求中扣抵云云，洵非可採。
  ⒋看護費用：
　　原告主張其因本件事故受有上開傷勢，自108年11月24日起
    至109年4月5日止需專人照護133日，扣除108年12月11日至1
    08年12月14日住院3日聘僱照服員，其餘130日由原告家人全
    日照護原告，原告家人看護費用共計312,000元（計算式：2
    ,500×130＝312,000）等情，業據其提出診斷證明書及看護費
    用收據為證。按親屬代為照顧被害人之起居，固係基於親情
    ，但親屬看護所付出之勞力並非不能評價為金錢，雖因二者
    身分關係而免除被害人之支付義務，惟此種基於身分關係之
    恩惠，自不能加惠於加害人。故由親屬看護時雖無現實看護
    費之支付，仍應認被害人受有相當於看護費之損害，得向加
    害人請求賠償，始符公平原則（最高法院94年度台上字第15
    43號判決意旨參照）。經查，中國醫藥大學附設醫院診斷證
    明書已載明原告因上開傷勢有肢體障礙及行動不便之情形，
    日常生活無法自理，需專人照顧2個月等語（見附民卷第23
    頁），足見原告需受看護之必要期間為2個月。原告雖因受
    其家屬照護而無現實看護費用之支出，惟揆諸上揭說明，此
    種基於身分關係之恩惠，不能加惠於被告，故原告仍得請求
    被告賠償相當於看護費用之損害。依原告所提照服員收據，
    專人照護之行情每日為2,400元（全日），以此為計，原告
    於住院3日期間及需專人看護2個月期間之看護費用應為151,
    200元（計算式：2,400×63＝151,200），核屬有據，逾此部
    分之請求，則屬無據。
　⒌勞動力減損：
　　原告固主張因系爭事故致受有上開損害，經接受左膝骨折手
    術後右膝關節活動度125度、左膝關節活動度110度，兩膝活
    動度相差15度，顯見左膝之肌力、活動度減損，而原告任職
    於美麗樂公司，其工作職務包括站櫃檯、搬運貨物及出差支
    援，於工作過程中需要久站、搬運重物，則因左膝遺存肌力
　　、活動度等生理機能障礙情形，而受有減少勞動能力減損10
    0,000元之損害。惟查，經本院囑託臺中榮民總醫院鑑定，
    並經其以111年1月7日中榮醫企字第1104204474號函覆以：
    「病患盧姿錦意識清楚，智力、語言能力正常。右膝關節活
    動度125度，左膝關節活動度110度。下肢肌力可達四分以上
    ，可獨立行走。但自述左下肢無力、無法負重；當事人受傷
    至今已逾兩年，左膝關節活動度受限及無力情形等症狀已趨
    於固定。依據勞保失能給付標準，當事人遺存症狀並未達任
    何失能條件，故無法判定有勞動力減損」等語，有臺中榮民
    總醫院函及鑑定書在卷可查（見本院卷第147至149頁），是
    以，尚難認原告有減少勞動能力之情形，原告此部份之請求
    ，不應准許。
　⒍其他費用：
　　原告固主張其因本件事故，受有上開傷勢，需補充營養品，
    因而支出其他費用30,000元云云。惟查，原告並無法證明此
    部分之支出與本件事故間有相當因果關係，且原告並未提出
    任何收據及發票證明其確有損害，是原告此部分主張，應非
    可採。
　⒎精神慰撫金：
　　按慰撫金之賠償須以人格權遭遇侵害，使精神上受有痛苦為
    必要，其核給之標準固與財產上損害之計算不同，然非不可
    斟酌雙方身分資力與加害程度，及其他各種情形核定相當之
    數額（最高法院51年台上字第223 號判例意旨參照）。查原
    告因被告之傷害行為致受有上開傷害，其身體及精神受有相
    當之痛苦，其請求賠償非財產上之損害，核屬有據。經查，
    原告為大學畢業，現從事銷售及理貨業務工作，每月薪資約
    為35,000元，名下無不動產，無汽、機車；被告為科大肄業
    ，車禍前從事機車技師工作，因車禍關係右手臂神經斷裂，
    目前在加油站工作，月薪19,747元，名下無不動產及汽車，
    有機車1部，業據原告陳明在案（見本院卷第90、127、243
    頁），並經本院依職權調閱兩造之稅務電子閘門財產調件明
    細表在卷足憑。本院審酌兩造之身分地位、經濟能力、被告
    加害情形、原告所受傷勢及精神上痛苦程度等一切情狀，認
    原告請求300,000元精神慰撫金，尚嫌過高，應予酌減為250
    ,000元，始為允當，原告逾此範圍之請求，則屬無據。
　⒏是以此為計，則被告賠償金額應為685,780元（計算式：126,
    567＋5,180＋152,833＋151,200＋250,000＝685,780）。
  ㈣又按保險人依本法規定所為之保險給付，「視為」被保險人
    損害賠償金額之一部分；被保險人受賠償請求時，得扣除之
    ，強制汽車責任保險法第32條定有明文。蓋因強制汽車責任
    保險之保險人所給付之保險金，係被保險人繳交保費所生，
    性質上屬於被保險人賠償責任之承擔或轉嫁，自應視為加害
    人或被保險人損害賠償金額之一部分，而得減免其賠償責任
    。且此項保險給付，係為使交通事故之受害人得迅速獲得基
    本之保障，強制被保險人繳交保費，將其賠償責任轉由保險
    人承擔而生，於保險人確定其應理賠之保險金數額並實際給
    付前，尚難謂受害人之損害已受填補。故本條所稱得扣除之
    保險給付，應以保險人已依法向受害人給付者為限，且被保
    險人對於受害人，於此範圍內亦生損害賠償債務之清償效力
    （最高法院96年度台上字第1800號、106年度台上字第2171
    號民事判決可資參照）。又上開規定，並未限定屬於被害人
    之財產上損害，加害人或被保險人始得予以扣減。查原告於
    本件車禍發生後，業已向被告所投保之強制汽車責任保險保
    險人領取保險給付共計67,713元，有理賠資料及存摺明細在
    卷可按（見本院卷第133、137頁），則原告所受領之上開保
    險金，依前揭說明，自應視為被告損害賠償金額之一部分，
    原告向被告請求損害賠償時，應予扣除。經扣除後，原告本
    件得請求之損害賠償金額為618,067元（計算式：685,780-6
    7,713＝618,067）。
　㈤末按給付無確定期限者，債務人於債權人得請求給付時，經
    其催告而未為給付，自受催告時起，負遲延責任。其經債權
    人起訴而送達訴狀，或依督促程序送達支付命令，或為其他
    相類之行為者，與催告有同一之效力；又遲延之債務，以支
    付金錢為標的者，債權人得請求依法定利率計算之遲延利息
    。但約定利率較高者，仍從其約定利率；應付利息之債務，
    其利率未經約定，亦無法律可據者，週年利率為百分之五，
    民法第229 條第2 項、第233 條第1 項及第203 條分別定有
    明文。本件原告對被告之侵權行為損害賠償債權，核屬無確
    定期限之給付，自應經原告之催告而未為給付，被告始負遲
    延責任。準此，原告請求被告自起訴狀繕本送達之翌日即11
    0年4月30日起，按週年利率百分之5計付遲延利息，核無不
    合
四、綜上所述，原告依民法第184條第1項、第185條第1項、第19
    3條第1項及第195條第1項之規定，訴請被告給付618,067元
    ，及自110年4月30日起至清償日止，按週年利率百分之5計
    算之利息，為有理由，應予准許；逾此部分之請求，為無理
    由，應予駁回。
五、本件事證已臻明確，兩造其餘爭點、攻擊防禦方法，經審酌
    核與判決結果無影響，爰不分別斟酌論述，附此敘明。
六、本判決原告勝訴部分，係本院就民事訴訟法第427 條第2項
    第12款所定訴訟適用簡易程序而為被告敗訴判決，應依同法
    第389 條第1 項第3 款規定，依職權宣告假執行。又原告雖
    聲請供擔保宣告假執行，惟本件係屬簡易訴訟程序，法院為
    被告敗訴判決時，原應依職權宣告假執行，而無待於原告之
    聲請，是原告聲請供擔保為假執行之宣告，無非促使法院職
    權之發動而已，本院自無須就其聲請為准駁之裁判，附此敘
    明。
七、訴訟費用負擔之依據：民事訴訟法第79條。
中　　華　　民　　國　　111 　年　　5 　　月　　10　　日
                  臺灣臺中地方法院臺中簡易庭
                                  法　官　吳蕙玟
以上正本係照原本作成。　　　　　　　　　　　　　　　　　
如不服本判決，應於送達後20日內，向本院提出上訴狀並表明上
訴理由，如於本判決宣示後送達前提起上訴者，應於判決送達後
20日內補提上訴理由書（須附繕本）。如委任律師提起上訴者，
應一併繳納上訴審裁判費。
中　　華　　民　　國　　111 　年　　5 　　月　　10　　日
                                  書記官  楊思賢